臺灣士林地方法院刑事判決　　　　　　　　　　　　　九十二年度易字第四七一號
　　公　訴　人　臺灣士林地方法院檢察署檢察官
　　被　　　告　丁○○
右列被告因恐嚇取財案件，經檢察官提起公訴（九十二年度偵緝字第三二二號），本
院判決如左：
    主  文
丁○○意圖為自己不法之所有，以恐嚇使人將本人之物交付，未遂，處有期徒刑肆月
，如易科罰金，以佰元折算壹日。
    事  實
一丁○○（從母姓）係乙○○之堂兄，二人具有家庭暴力防治法第三條第四款所定之
  家庭成員關係，丁○○於民國八十八年間，因恐嚇乙○○，於八十九年二月二十四
  日經本院判處拘役五十日，如易科罰金，以三百元折算一日，緩刑二年確定（未構
  成累犯），復因短缺購買計程車之車款，於九十一年八月二十四日晚間六時許，赴
  乙○○所經營位在臺北市大同區○○○路○段七號之「萬元藥行」，向乙○○商借
  新台幣（下同）五到十幾萬元，但遭乙○○拒絕，竟基於為自己不法所有之意圖，
  於九十一年九月二日中午十二時五十分許，以電話向乙○○接續恫嚇稱（以下皆是
  閩南語）：「如果你有錢用不著，假設眼睛沒看見用不著，這樣，你會煩惱沒？」
  、「假設你有錢，眼睛瞎瞑這樣，用不著，這樣。」、「你這二天，每天叫警察在
  你家門口保護，要不，我這個鄭就給你們改作陳，這樣，你聽有沒？你眼睛要恰注
  意，我這個鄭，你將我寫變陳就好，幹你娘。」、「向你借十幾萬來買一台不好的
  車來加減叩，也不是跟你開口好幾百萬，對麼！你十幾萬都不出。」、「「有一天
  我給你連要看到錢就沒，我給你講正經的，幹。」等語，要求乙○○交付十餘萬元
  之款項，而以此方式恐嚇乙○○，致使乙○○心生畏懼，乃向警方報案而未交付財
  物。
二案經臺北市政府警察局大同分局報告臺灣士林地方法院檢察署檢察官偵查起訴。
    理  由
一訊據被告丁○○坦承有向被害人乙○○陳述如事實欄所記載之言語，惟矢口否認有
  何恐嚇取財之犯行，辯稱：電話內容應為被害人乙○○於八十八年間所錄，但該案
  件已經和解並經鈞院判決確定，之後二、三年都沒有見面，也沒有通過電話云云。
 二惟查：
  (一)被告於九十一年八月二十四日，先向被害人乙○○索討五到十幾萬元之款項未果
    ，而於九十一年九月二日中午十二時五十分許，以電話向被害人乙○○恫稱如事
    實欄所載詞句，致使被害人乙○○心生畏懼之情，業據被害人乙○○於偵查及本
    院審理中指訴綦詳（見偵字第四七八號卷第二九頁至第三０頁、本院卷第四七頁
    至第五二頁），復有臺北市政府警察局大同分局偵辦丁○○涉嫌恐嚇案電話錄音
    譯文表在卷可佐（見偵字第四七八號卷第五頁），再審酌依卷附之臺北市政府警
    察局大同分局受理各類案件紀錄表所載之報案時間為九十一年九月二日下午二時
    二十分許（見偵字第四七八號卷第九頁），被害人乙○○於當日案發後之兩小時
    內，即向警報案，足認被害人乙○○需求公權力保護之殷切，況被告與被害人為
    親堂兄弟，被告若非確實有被害人乙○○所指訴之恐嚇取財犯行，則被害人乙○○應無刻意誣陷其親堂兄入罪之理。是以被害人乙○○所為指訴，應值採信。
  (二)被告丁○○曾於八十八年七月十五日晚間八時五十五分許，至被害人乙○○所開
    ：「你報警啊！試試看！」，並在店內潑灑鹽酸，且接續出言威嚇「下次我就用
    硫酸將你店內整排椅子燒掉！」等語，後因被告丁○○大哥陳仁祥斡旋，被害人
    乙○○方與被告丁○○達成和解，表示不再追究，被告丁○○則經本院以八十九
    年度士簡字第六號判決判處拘役五十日，如易科罰金以三百元折算一日，緩刑二
    年確定乙節，有本院八十九年度士簡字第六號刑事判決附卷可參（下稱前案）。
    而經本院核閱上開刑事卷宗全卷，被害人乙○○固曾指訴被告丁○○於八十八年
    七月三日有以電話告知因伊不肯借錢，要刺瞎伊眼睛之舉等語（見八十八年度偵
    字第一０二０九號卷第四頁反面、第二０頁），但查：被告丁○○係欲向被害人
    乙○○借調六十萬元，且因認被害人乙○○出售彼等長輩合夥購買之土地既有所
    得，竟吝於給其一個紅包，才會與被害人乙○○有所爭執，業據被告丁○○於上
    開刑事案件之警詢及偵查中自承甚明（見八十八年度偵字第一０二０九號卷第八
    頁背面、第二二頁背面）。而本案係因被告丁○○為籌措短缺之購買計程車價款
    ，向被害人乙○○索討金錢未果，除據被告丁○○於本院準備程序及審理中屢承
    在卷（見本院卷第二二頁、第五八頁），此觀前揭卷附之譯文內容，被告丁○○
    在電話中，向被害人乙○○提及：「向你借十幾萬來買一台不好的車子來加減叩
    ，也不是跟你開口好幾百萬，對麼！你十幾萬都不出。」等語亦明，是以前案與
    本案之肇因迥然有異。參以被害人乙○○在經歷被告丁○○前案所為之恐嚇犯行
    ，為圖自保，方裝設電話錄音機及監視攝影機，並據被害人乙○○證述明確（見
    本院卷第五七頁），況被害人乙○○於前案中所指訴被告丁○○曾恐嚇要刺瞎伊
    眼睛之情，因檢察官認此部分除被害人乙○○之指訴外，並無其他積極事證足以
    佐憑，故認此部分之罪嫌不足，但因此部分若成立犯罪，與起訴之恐嚇犯行部分
    有裁判上一罪之連續犯關係，爰不另為不起訴處分，有聲請簡易判決處刑書附於
    前案刑事卷宗可憑，則倘本案錄音帶所錄之內容確為前案所發生之事，被害人乙○○何以當時未即時提出，致此部分遭檢察官認定為罪證不足而未依法提起公訴
    或聲請簡易判決處刑？以此可佐被害人乙○○證稱是因在八十八年事發後才裝設
    電話錄音機及監視攝影機，本案所提之錄音帶內容確實係在九十一年九月二日所
    錄得等語，應屬可信。被告丁○○以本案錄音帶之錄音內容，已經前案判決確定
    等語置辯，並不足採。
  (三)綜上所述，本件事證明確，被告犯行，應可認定，應予依法論科。
三核被告丁○○所為，係犯刑法第三百四十六條第三項、第一項之恐嚇取財未遂罪。
  又其對四親等內之旁系血親即被害人乙○○故意實施身體及精神上不法侵害之家庭
  暴力行為，且成立刑法第三百四十六條之恐嚇取財罪，應屬家庭暴力防治法第二條
  第二項所稱之家庭暴力罪，公訴意旨漏論及此，併予敘明。又其於同一電話中分別
  以上開言詞恐嚇被害人乙○○，均係基於一個恐嚇犯意之決定，以達成其同一犯罪
  之各個舉動，均屬當次恐嚇行為之接續行為，僅論以單純一罪。被告丁○○雖已著
  手恐嚇被害人乙○○行為之實施，惟被害人乙○○並未交付財物，其犯罪屬未遂階
  段，爰依刑法第二十六條前段之規定，按既遂罪減輕其刑。本院審酌被告丁○○為
  小學畢業之智識程度，因經濟困窘，方向被害人乙○○商借金錢，然於遭被害人乙○○拒絕後，竟圖以恐嚇方式遂其意志之犯罪動機，且於前案恐嚇犯行經本院判決
  確定後，再以恐嚇言語恫嚇被害人乙○○，對被害人乙○○心理安全感戕害更大，
  及該恐嚇手段係以電話為之，和該恐嚇言語客觀上足以令人心生畏懼之程度，以及
  犯罪後未能坦承犯行等一切情狀，量處如主文所示之刑，並諭知易科罰金之折算標
  準。
四公訴意旨另以：被告丁○○基於意圖為自己不法所有之概括犯意，於九十一年十月
  二十五日下午一時十五分許，又前往「萬元藥行」，要求乙○○之姐轉達乙○○稱
  ：下週要跑路，要二、三萬元等語，惟乙○○未交付財物而未遂，因認被告丁○○
  就此部分亦涉犯刑法第三百四十六條第三項、第一項之恐嚇取財未遂罪等語。訊據
  被告丁○○堅詞否認涉有此部分之犯行，辯稱：其於九十一年十月二十五日下午一
  時十五分許，至萬元藥行時，僅向乙○○之姐甲○○有說因手部開刀，無法做粗重
  工作，希望能借款買一台計程車來開，並未說要跑路等語。經查：
  (一)按刑法第三百四十六條第一項恐嚇取財罪之成立，係以行為人具有不法所有之意
    圖，以將來之惡害通知，或以現實之危害相加而未達於不能抗拒之程度，使被害
    人交付財物為犯罪構成要件。所謂恐嚇，指凡一切言語、舉動足以使人生畏怖心
    者均屬之，而該言語或舉動是否足以使他人生畏怖心，應依社會一般觀念衡量之
    ，如行為人之言語、舉動，依社會一般觀念，非屬惡害之通知，而不足以使人生
    畏怖心時，尚難認已著手實行恐嚇取財犯行。縱被害人心理狀態特別，因而心生
    畏怖，仍不能認為行為人已著手實行恐嚇取財犯行，核先敘明。
  (二)被告丁○○於九十一年十月二十五日下午一時十五分許，至乙○○所開設之萬元
    藥行，要求乙○○之姐甲○○告知乙○○稱：下週要跑路，要兩、三萬元等語，
    並留下記載有電話之紙條一紙，甲○○亦照實轉告乙○○之情，固據證人甲○○
    於本院審理中結證明確（見本院卷第五三頁至第五四頁），但查：證人甲○○尚
    證稱當時被告丁○○並未對之吆喝，而且伊講話很大聲，被告丁○○還要伊顧慮
    有警察在場，講話不要那麼大聲，伊也不知道被告丁○○為何要跑路等語（見本
    院卷第五五頁至第五六頁）。證人即當時到場處理之丙○○警員則到庭證稱：伊
    到場後有看到被告，但現在已經忘記被告有無出言恐嚇或其他舉動，當時伊盤查
    被告丁○○身分完畢後，與被害人太太在櫃臺處交談，談完後被害人太太到後面
    和被害人姊姊談話，二人與伊距離約三百四十公分，因距離較遠，故未聽到二人
    交談內容等語（見本院卷第四五頁至第四六頁），則依證人陳英淳及丙○○上開
    證述內容，足認當時被告丁○○與證人甲○○交談之語氣堪稱平和，且未使用何
    等具暴力性之手段，始未引起在場之證人丙○○注意。參以被告丁○○於抵達萬
    元藥行之時，係先遭證人甲○○阻於門外，證人甲○○並隨即要求鄰居報警，待
    丙○○警員抵達後，被告丁○○方尾隨丙○○警員進入藥行之情，此據證人甲○○證述翔實（見本院卷第五四頁），本院審酌被告丁○○既不畏警察到場，尚與
    警察一同進入藥行，並在員警在場之情況下，向證人甲○○陳述前詞，復未顯露
    或示以倘被害人乙○○不從，則將對其生命、身體或財產有所不利之舉動或言詞
    ，則被告丁○○縱有陳稱「下週要跑路，要二、三萬元」等語，但綜合前開情境
    條件，依一般社會觀念，並非屬惡害之通知，揆諸前揭說明，即不能以刑法第三
    百四十六條第三項、第一項之罪責相繩，此外復查無其他積極證據足資認定被告
    有恐嚇取財未遂之犯行，原應為無罪之諭知，惟公訴意旨認此部分與前開論罪科
    刑部分有連續犯之裁判上一罪關係（檢察官起訴書起訴事實雖未記載被告丁○○
    係基於概括犯意而為之，應適用之法條亦未載刑法第五十六條，然經公訴到庭檢
    察官當庭補充被告丁○○應構成裁判上一罪之連續犯），爰不另為無罪之諭知，
    附此敘明。
據上論斷，應依刑事訴訟法第二百九十九條第一項前段、刑法第三百四十六條第三項
、第一項、第二十六條前段、第四十一條第一項，罰金罰鍰提高標準條例第一條前段
、第二條判決如主文。
本案經檢察官謝榮林到庭執行職務
中　　　華　　　民　　　國　　九十三　　年　　　四　　　月　　二十二　　日
                                    臺灣士林地方法院刑事第四庭
                                        審判長法　官  林  秀  鳳
                                              法  官  何  信  慶
                                              法  官  許  碧  惠
右正本證明與原本無異。
如不服本判決，應於判決送達後十日內，向本院提出上訴狀。
                                              書記官  陳  美  英
中　　　華　　　民　　　國　　　九十三　　　年　　　四　　月　二十二　　日
附錄本判決論罪科刑依據之法條：
中華民國刑法第三百四十六條第三項、第一項：
　意圖為自己或第三人不法之所有，以恐嚇使人將本人或第三人之物交付者，處六月
  以上五年以下有期徒刑，得併科一千元以下罰金。
　以前項方法得財產上不法之利益，或使第三人得之者，亦同。
　前二項之未遂犯罰之。
